臺灣板橋地方法院民事判決　　　　　　　95年度勞訴字第99號
原　　　告　台北汽車客運股份有限公司
法定代理人　甲○○
訴訟代理人　乙○○
　　　　　　丙○○
被　　　告　戊○○
　　　　　　　　　　　號
　　　　　　丁○○
　　　　　　己○○
上列當事人間請求損害賠償事件，於中華民國96年6月12日言詞
辯論終結，本院判決如下：
    主          文
被告應連帶給付原告新臺幣貳拾壹萬參仟肆佰參拾參元，及自中
華民國九十六年二月三日起至清償日止按週年利率百分之五計算
之利息。
原告其餘之訴駁回。
訴訟費用由被告連帶負擔五分之一，餘由原告負擔。
本判決第一項關於原告勝訴部分得為假執行。
原告其餘假執行之聲請駁回。
    事 實 及 理 由
壹、程序方面：被告丁○○、己○○經合法通知，未於言詞辯論
    期日到場，核無民事訴訟法第386 條各款所列情形，該部分
    爰依原告之聲請，由其一造辯論而為判決。又原告起訴時之
    法定代理人原為顏惠忠，嗣變更為甲○○，業經新任法定代
    理人委任訴訟代理人到場為言詞辯論，並聲明承受訴訟，合
    先敘明。
貳、當事人之主張：
一、原告方面：
    聲明：被告應連帶給付原告新臺幣（下同）1,677,221 元，
    及自起訴狀繕本送達最後被告之翌日起至清償日止按週年利
    率百分之五計算之利息。並陳明原告願供擔保以代釋明，請
    准宣告假執行。
    其陳述及所提出之證據如下：
(一)被告戊○○原名陳福仁，前於民國93年4 月21日至93年8 月
    30日任職於原告公司，擔任營業大客車之駕駛員，後因故離
    職，嗣於94年11月2 日更改姓名為戊○○，經原告重新聘用
    ，且審核相關更名資料、駕駛執照（仍名陳福仁）後，於94
    年11月23日到職，仍任駕駛員工作，原告雖屢請被告戊○○
    辦理駕照之更名換照，被告戊○○均藉詞敷衍，未有結果。
    其後，被告戊○○明知其駕照已遭吊扣，竟故意隱匿未告知
    原告公司，致原告於遭其矇蔽之下，仍正常調派其行駛三一
    ○路線載運乘客。至94年12月23日被告戊○○無照駕駛原告
    所有AG-799號營業大客車載客行駛至中山北路及北安路時為
    警察臨檢舉發違規，惟被告戊○○仍續意隱匿不報上情，仍
    接受正常調派載客，至94年12月29日在基河路劍潭路口再遭
    警察舉發違規無照駕駛營業大客車，被告戊○○唯恐事發，
    原告會追究其責任，而於95年2 月3 日離職。原告對被告戊○○上開違規情事全不知情，至94年3 月、4 月間接獲臺北
    區監理所裁決書，就被告戊○○94年12月23日、94年12月29
    日違規無照駕駛營業大客車，原告應各處罰鍰6 萬元，並各
    吊扣汽車牌照6 個月，原告雖依法聲明異議，經鈞院裁定駁
    回異議（94年12月23日及94年12月29日違規裁決部分，原告
    已依規繳付罰鍰及繳交汽車牌照）。
(二)被告戊○○明知其於94年11月23日任職原告公司，擔任AG-7
    99號營業大客車駕駛員，期間其駕照已遭吊扣，竟故意隱匿
    不報，於94年12月23日、94年12月29日分別為警察臨檢舉發
    違規，致原告公司遭罰鍰12萬元及吊扣汽車牌照6 個月（均
    已依法執行），受有罰鍰12萬元及所有系爭車輛無法使用收
    益之營業損失6 個月1,557,221 元，合計1,677,221 元，雖
    經原告函知解決，未獲置理。被告丁○○、己○○為被告戊○○連帶保證人，依法應與被告戊○○負連帶賠償責任。
(三)他曾經在我們公司工作過，基於舊的情誼我們就任用他。因
    為他名字有更改過，當時他是拿舊的駕照來，我們有要求他
    要更換新的駕照，所以才會沒有辦法查詢。後來我們被罰之
    後，他就離職，才知道他的駕照已經被吊扣了。95年11月16
    日被告有收到通知，且被告知道駕照被吊扣的事情。
(四)證據：提出台北汽車客運股份有限公司員工資料卡、戶籍謄
    本、臺北市政府警察局舉發違反道路交通管理事件通知單（
    違規時間：94年12月23日18時20分，違規地點：中山北、北
    安路，違規事實：駕照吊扣期間行駛大客車）、臺北市政府
    警察局舉發違反道路交通管理事件通知單（違規時間：94年
    12月29日07時20分，違規地點：基河路與劍潭路路口，違規
    事實：駕駛執照吊扣期間行駛大型車）、臺灣板橋地方法院
    95年7 月12日95年度交聲字第648 號交通事件裁定、交通部
    公路總局自行收納款項收據、交通部公路總局臺北區監理所
    汽車牌照執行單、存證信函、臺灣板橋地方法院95年8 月31
    日95年度交聲字第564 號交通事件裁定、310 全程路線94年
    1-12月份營收狀況表、台北汽車客運股份有限公司員工職務
    保證書等影本為證據，並聲請向監理機關查詢戊○○之職業
    大客車駕照吊銷吊扣紀錄。
二、被告戊○○方面：
    聲明：請求駁回原告之訴及假執行之聲請。
    其陳述及所提出之證據如下：
(一)我在受僱台北客運時，並不知道我被吊扣駕照的情形，可能
    我的事情多，家裡父母年長生病，我也有小孩要照顧，我也
    沒有其他的技能，我在應徵的時候，公司也沒有查證，就要
    我去上班，我在上班之前是有駕照，公司也可以上網去查出
    ，司機的駕照的狀況，公司卻也沒有去查，公司認為我的駕
    照被吊扣，那應該把我停職，我是因為未繳罰單才被吊扣，
    我有向監理所調解，希望能夠分期付款的方式來給付罰金，
    但是監理站不答應，後來我有請我太太與公司協調，請公司
    幫我代繳罰單，但是公司也不答應。我是有誠意與公司來協
    調，後來公司不同意以五百元或一千元來做調解。
(二)我確實是因為罰單被吊扣。我父親生病我要照顧我父親，才
    會請我太太到原告公司來協調。公司可以上網去查，若他有
    發現員工有異狀時，可以請司機不要出車或是停駛。原告也
    欠我三萬六千多元的薪資沒有給我。
三、被告丁○○、己○○方面：被告等二人經合法通知，未於言
    詞辯論期日到場，亦未提出準備書狀作何聲明或陳述。
參、本院依職權向交通部公路總局臺北區監理所查詢戊○○之駕
    駛執照之發照、換照、吊扣、吊銷等記錄。
肆、得心證之理由：
一、本件原告主張被告戊○○隱匿其所持有之職業大客車駕駛執
    照業經監理機關吊扣之情事，受僱於原告，擔任駕駛原告所
    有營業大客車駕駛員，行駛原告所經營之三一○路線，而二
    次遭警察臨檢查獲並舉發違規等事實，並提出本、臺北市政
    府警察局舉發違反道路交通管理事件通知單臺灣板橋地方法
    院95年7 月12日95年度交聲字第648 號交通事件裁定、交通
    部公路總局自行收納款項收據、交通部公路總局臺北區監理
    所汽車牌照執行單、存證信函、臺灣板橋地方法院95年8 月
    31日95年度交聲字第564 號交通事件裁定等影本為證據，被
    告戊○○固不否認其於受僱原告駕駛營業大客車，於上開時
    地二次為警察臨檢查獲並舉發違規之事實，惟抗辯稱其不知
    駕照被吊扣之情形等語。經查，依據交通部公路總局臺北區
    監理所95年12月26日北監駕字第0950062834號函：「……二
    、陳君於85年12月23日考領是類駕照，後因故於95年3 月2
    日遭宜蘭監理站原處吊銷該類駕照（文號：AEB000000-00-0
    000 ，吊銷起日：95年3 月2 日、吊銷訖日：96年3 月1 日
    ），另陳君吊扣銷紀錄如下：扣不執行（單位：宜蘭監理站
    ，文號：Z00000000-0000、起日94年12月12日、訖日95年3
    月11日）、易處吊扣（單位：宜蘭監理站，文號：CO000000
    0-0000、吊扣起日93年11月26日、吊扣訖日94年2 月25日）
    、易處吊扣（單位：宜蘭監理站，文號：000000-000000-00
    00、吊扣起日89年5 月15日、吊扣訖日89年11月14日）、易
    處吊扣（單位：南投監理站，文號：000000-000000-00 00
    、吊扣起日87年7 月16日、吊扣訖日87年10月15日）。」，
    此有該函在卷可參（見本院卷第16頁），另據交通部公路總
    局臺北區監理所96年2 月8 日北監駕字第0960022741號函：
    「經查戊○○君於94年6 月9 日換發是類駕照，因故受原處
    吊銷處分（單位：宜蘭監理站、文號：AEB000000-00-0000
    、起日95年3 月2 日、訖日96年3 月1 日），截至目前（96
    年2 月7 日）為止其他吊扣處分紀錄如下：職業大客車扣不
    執行（單位：宜蘭監理站，文號：Z00000000-0000、起日94
    年12月12日、訖日95年3 月11日）、職業大客車易處吊扣（
    單位：宜蘭監理站，文號：CO0000000-0000、吊扣起日93年
    11月26日、吊扣訖日94年2 月25日）、職業大客車易處吊扣
    （單位：宜蘭監理站，文號：000000-000000-0000、吊扣起
    日89年5 月15日、吊扣訖日89年11月14日）、職業大客車易
    處吊扣（單位：南投監理站，文號：000000-000000-0000、
    吊扣起日87年7 月16日、吊扣訖日87年10月15日）、普通小
    型車易處吊扣（單位：基隆監理站、文號：472669、吊扣起
    日83年3 月12日、吊扣訖日83年6 月11日，另尚有違規3 筆
    未結。三、戊○○君（原名：陳福仁）至今未至公路監理單
    位辦理姓名變更事宜。」，此有該函在卷可參（見本院卷第
    27、28頁），則原告主張被告戊○○於94年11月23日開始受
    僱於原告時，固尚未被監理機關處以吊扣職業大客車駕駛執
    照處分，惟於受僱於原告之後未久（即94年12月12日起），
    即遭監理機關處以吊扣職業大客車駕駛執照處分等事實，即
    堪認為真實並得採信。
二、原告又主張被告戊○○於其所領用之職業大客車駕駛執照被
    監理機關吊扣之後，並未立即告知原告，致原告如常派遣其
    駕駛原告所有之營業大客車，而分別於94年12月23日、94年
    12月29日在臺北市經警察查獲舉發，原告因而遭處罰鍰共計
    12萬元等事實，並提出臺北市政府警察局舉發違反道路交通
    管理事件通知單（違規時間：94年12月23日18時20分，違規
    地點：中山北、北安路，違規事實：駕照吊扣期間行駛大客
    車，及違規時間：94年12月29日07時20分，違規地點：基河
    路與劍潭路路口，違規事實：駕駛執照吊扣期間行駛大型車
    ）、臺灣板橋地方法院95年7 月12日95年度交聲字第648 號
    交通事件裁定、交通部公路總局自行收納款項收據、交通部
    公路總局臺北區監理所汽車牌照執行單、臺灣板橋地方法院
    95年8 月31日95年度交聲字第564 號交通事件裁定等影本為
    證據，被告戊○○固不否認其分別於上述時地二次被警察查
    獲其駕駛執照吊扣期間仍駕駛大客車之事實，惟抗辯稱其並
    不知道駕駛執照被吊扣，且原告對於所僱用司機之駕駛執照
    有無被吊扣，原告應可自行上網查詢等語。經查，監理機關
    對駕駛人處以吊扣駕駛執照處分之前，均係因駕駛人前有違
    規之行為，駕駛人對於其所執之駕駛執照有無被吊扣、吊銷
    自應最為明瞭，且被告戊○○縱使於94年12月23日第一次遭
    舉發駕駛執照被吊扣期間駕駛大客車之時尚不知其職業大客
    車駕駛執照遭吊扣之事實，於遭警察舉發該項違規之後，即
    應知悉，惟被告戊○○仍未告知原告，而繼續受原告派遣駕
    駛營業大客車，致於94年12月29日又遭警察查獲舉發違規，
    則被告戊○○抗辯稱其不知其自己所執職業大客車駕駛執照
    被吊扣之事實，實無可採。至於被告戊○○另抗辯原告對於
    其所僱用之司機有無駕駛執照被吊扣、吊銷之情事應自行上
    網查詢一節，以本件被告戊○○受僱於原告之時，乃係持有
    職業大客車駕駛執照，原告對於受僱人即被告戊○○所應徵
    駕駛員工作資格之認識並無錯誤，而被告戊○○所持職業大
    客車駕駛執照乃在被告戊○○甫受僱原告未久發生之新事實
    ，縱使原告得自行上網查詢被告戊○○所持駕駛執照之狀況
    ，尚無令原告負有每日派遣原告執行駕駛業務之前，均需逐
    一查詢其僱用駕駛員之當日所持駕駛執照有無遭監理機關吊
    扣吊銷之義務，且駕駛人於駕駛執照遭吊扣期間本不得駕駛
    汽車，此乃道路交通安全管理處罰條例對於駕駛人駕駛車輛
    之規定，被告戊○○多次受此種處分，自應明知此種規定，
    而仍隱瞞此情事而駕駛原告之大客車營業，其行為自屬不當
    ，被告戊○○此一抗辯自非可採。
三、綜上，原告主張其因被告戊○○故意未告知其所持職業大客
    車駕駛執照遭監理機關吊扣，而二次遭警察查獲舉發，致原
    告受處罰鍰每次6 萬元，合計共12萬元，且該原告所有之大
    客車亦遭吊扣牌照而無法營業，而請求被告戊○○賠償原告
    所受罰鍰及該大客車因牌照遭吊扣而無法營業之損失，自應
    認為可採。則就原告請求之金額分別審酌如下：
(一)關於原告因被告戊○○於職業大客車駕駛執照被吊扣期間仍
    駕駛大客車被查獲舉發，致車主即原告亦受處罰鍰，每次6
    萬元，合計12萬元部分，有原告提出之臺北市政府警察局舉
    發違反道路交通管理事件通知單、臺灣板橋地方法院95年7
    月12日95年度交聲字第648 號交通事件裁定、交通部公路總
    局自行收納款項收據、交通部公路總局臺北區監理所汽車牌
    照執行單、臺灣板橋地方法院95年8 月31日95年度交聲字第
    564 號交通事件裁定等影本為證據，亦為被告戊○○所不爭
    執，則原告此部分主張自堪信為真實，原告此部分請求自應
    認為有理由，應予准許。
(二)關於原告主張其所有之大客車因遭吊扣汽車牌照而無法營業
    一節，有原告提出之交通部公路總局臺北區監理所汽車牌照
    執行單影本在卷可稽（見本院95年度板勞調字第59號卷第26
    頁，以下稱調解卷），亦為被告戊○○所不爭執，則原告上
    述主張亦堪信為真實。惟原告提出其所經營之三一○線公車
    94 年 全年營收狀況，並以平均營業收入數乘以該大客車被
    吊扣牌照之6 個月計算其損失計1,557,221 元，然原告所有
    該輛大客車固因牌照遭吊扣而不能營業而無營業收入，然其
    不能營業亦減省因營業所需之支出，故原告此部分損害自應
    扣除其所減省之支出部分，方屬其真正之損害，然就此部分
    兩造俱未提出證據以證明該部分金額多寡之事實，但原告所
    受損害實際上應僅係扣除其他費用後之純益，而依據財政部
    頒訂之「94年度稅務行業標準代號及擴大書面審核適用純益
    率標準彙編表」所示，原告所經營之「市區汽車客運業（標
    準代號：5331-12） 」之純益率為6%，則應可認定原告此部
    分因其所有之大客車不能營業所受之損害為93,433元（元以
    下四捨五入），則原告此部分請求於此數額範圍內，方屬有
    理由，其超過部分則屬無理由。
(三)則原告所得向被告戊○○請求之損害賠償應為213,433元。
四、關於被告丁○○、己○○部分：
    原告主張被告丁○○、己○○等二人為被告戊○○擔任受僱
    於原告之職務保證，因請求被告丁○○、己○○等二人應與
    被告戊○○負連帶賠償責任一節，業據原告提出由被告丁○○、己○○等二人所簽署之職務保證書影本為證據（見本院
    調解卷第27頁），而按被告已於相當時期受合法之通知，而
    於言詞辯論期日不到場，亦未提出準備書狀爭執者，依民事
    訴訟法第280 條第3 項規定，準用同條第1 項之規定，視同
    自認。本件被告丁○○、己○○等二人於言詞辯論期日前相
    當時期受合法通知，卻未於言詞辯論期日到場，又未提出準
    備書狀爭執，自應依法視為對原告主張之事實自認，且被告
    戊○○亦對於原告上開主張並不爭執，則自足認為原告前述
    主張之事實為真實。而依據該原告所提出之職務保證書所載
    ，其中規約第4 點約定：「被保證人於本公司服務期間，如
    有違背法令、公司規章或對於職務上之行為，工作不認真努
    力；操守不誠實廉潔；能力不能勝任所擔任之工作；怠忽職
    責、營私舞弊、侵竊虧蝕公款財物；洩露業務祕密、損害公
    司名譽；因業務上之過失，致使公司遭受損失或其他任何危
    害公司之不法行為等，應負損害賠償時，除被保證人應負賠
    償責任外，連帶保證人應依本保證契約連帶代負人保二人（
    代負鋪保）賠償責任。」，則原告主張依據連帶保證之法律
    關係，請求被告丁○○、己○○等二人應與被告戊○○負連
    帶賠償責任，於上開原告得向被告戊○○請求賠償之範圍內
    ，自屬有理由，應予准許。
五、綜上所述，原告主張依據雙方間之僱傭契約及職務之連帶保
    證之法律關係，請求被告等三人應連帶賠償其損害，於213,
    433 元及自送達最後一名被告翌日即96年2 月3 日起至清償
    日止按法定利率年息百分之五計算之遲延利息之範圍內為有
    理由，應予准許；至於原告之請求超過該數額部分則為無理
    由，應予駁回。
伍、假執行之宣告：本件原告勝訴部分，係所命給付之金額或價
    額未逾新臺幣50萬元之判決，該原告勝訴部分應依民事訴訟
    法第389 條第1 項第5 款規定，依職權宣告假執行；原告其
    餘假執行之聲請，因該部分訴之駁回而失所附麗，應併予駁
    回。
陸、本件事證已臻明確，兩造其餘主張及攻擊防禦方法與證據，
    經本院斟酌後，與本件判決結果已不生影響，故不一一論列
    ，附此敘明。
柒、結論：原告之訴為一部有理由，一部無理由，依民事訴訟法
    第385條第1項前段、第78條、第79條、第85條第2項、第389
    條第1項第5款，判決如主文。
中　　華　　民　　國　　96　　年　　6 　　月　　26　　日
            民事第一庭  法  官  許  瑞  東
以上正本證明與原本無異
如對本判決上訴，須於判決送達後20日內向本院提出上訴狀
中　　華　　民　　國　　96　　年　　6 　　月　　26　　日
                        書記官  賴  玉  芬
